【裁判字號】    89,易緝,49
【裁判日期】    890306
【裁判案由】    妨害自由
【裁判全文】
臺灣板橋地方法院刑事判決                          八十九年度易緝字第四九號
    公  訴  人  臺灣板橋地方法院檢察署檢察官
    被      告  甲○○
右列被告因妨害自由案件，經檢察官提起公訴（八十八年度偵字第一一九二四號），
本院判決如左：
    主  文
甲○○無罪。
    理  由
一、公訴意旨略以：被告甲○○於民國八十八年五月八日晚，在臺北縣中和市○○街
    一一五巷一弄七號之三住處，因向其母乙○○○索錢未果，竟對其母恐嚇稱：「
    如不給錢要拿刀殺死妳」等語，使乙○○○心生畏懼云云，乃認其涉犯刑法第三
    百零五條之恐嚇罪嫌。
二、按犯罪事實應依證據認定之，無證據不得推定其犯罪事實，如不能證明被告犯罪
    者，應諭知無罪之判決，刑事訴訟法第一百五十四條、第三百零一條第一項分別
    定有明文。所謂認定犯罪事實之證據，係指足以認定被告確有犯罪行為之積極證
    據而言，苟未能發現相當證據，或證據不足為不利於被告事實之認定時，即應為
    有利於被告之認定，更不必有何有利之證據，亦不能以推測或擬制之方法，以為
    裁判基礎（最高法院二十九年上字第三一○五號、四十年台上字第八六號、五十
    六年度台上字第八○七號判例意旨參照）。又告訴人之告訴，係以使被告受刑事
    追訴為目的，其指訴是否與事實相符，仍應調查其他證據，以資審認，必被害人
    所述被害情形，無瑕疵可擊，且就其他方面調查，與事實相符，始足據為有罪判
    決之基礎（最高法院五十二年臺上字第一三○○號判例及八十一年度台上字第三
    五三九號判決意旨參照）。
三、訊據被告甲○○堅決否認有何恐嚇犯行，辯稱伊於前案被釋放後，因女友要求分
    手，乃於案發日晚上向告訴人及許玉嬌傾訴，以解苦悶，並未持菜刀欲殺害告訴
    人或恐嚇給錢等語。經查，公訴人認被告有前揭犯行，無非以告訴人乙○○○之
    指訴及被告前有業經起訴之持酒精欲燒死告訴人與限制其行動自由之犯嫌立論；
    惟告訴人先稱：「八十八年五月八日晚上在中和市○○街住處恐嚇要殺死我，並
    砸毀屋內傢俱，（他為何恐嚇你？）他向我要錢用，我沒有錢，他就恐嚇我。」
    、「他要我拿錢給他到大陸做生意，否則要拿菜刀殺我」（見偵查卷第三、七頁
    ），繼稱：「八十八年五月八日二十二時許，被告原在睡覺，我正欲睡覺，被告
    起床要我與其聊天，我稱很累不能，被告便生氣掀開桌子，並到廚房持菜刀要殺
    我。：：其持菜刀欲殺我，我報警後，被告見狀便不讓我離開，後來我才電呼我
    大兒子來帶我離家。：：被告持刀恐嚇我給錢，被告是亮出菜刀，並同時稱『我
    要殺死你！』，（被告拿刀出來同時說什麼？）其拿出刀來並說要殺我，未說要
    錢，只是說要殺我，在持刀之前，被告有開口向我要錢之間相距一、二十分鐘。
    被告是聊到其與女友分手，再來就提到要錢，我反對答『沒有錢！』，被告接著
    說把房子賣掉，我反對，之後因我不願與被告聊其女友之事，被告便很生氣，並
    稱要殺其女友，我才勸阻被告，被告即生氣去拿刀，接著我看到被告拿刀，便即
    刻去報警，此時被告持刀坐在沙發上未砍我，我報警完便跑出門，但被告阻止我
    ，未綁我」（見本院八十八年七月二十二日訊問筆錄），旋又改稱：「在五月初
    被告被釋放後他有結交一位女友，他說很不甘願他女友要跟他分手，他可能有講
    要拿刀去把女朋友殺了，但是他沒拿刀說要殺我，當天我在睡覺，阿嬌也在睡，
    被被告挖起來陪他聊他女朋友的事，後來我們沒跟他聊，他就發火了，但是他沒
    有說如果不給錢的話就要殺死我，也沒有單純說要殺我」（見本院八十九年二月
    二十一日訊問筆錄），就肇因為索財未遂或不願續與聊天、被告有無持刀欲弒或
    恐嚇索財、持刀時有無恫嚇給錢或僅傳達生命之惡害、揚言殺害其母或女友各節
    前後所述不一，所舉之證人許月嬌，迭經傳拘不到，有送達回證四紙及拘提報告
    二紙在卷，所提出之菜刀一把就曾否為被告持以脅迫何事，則不能提供足以判斷
    之資料；而被告曾持酒精欲燒死告訴人及限制其行動，與本案之發生間無必然之
    關聯；參以證人鍾正銘亦供稱伊接獲告訴人來電表示被告鬧事，趕回家中未發現
    告訴人受傷、流血或地上遺有菜刀及血跡，在場之許玉嬌稱被告睡不著，未表示
    被告拿刀殺人，伊上樓質問被告，見其神情憔悴，身無酒味或持菜刀，又否認拿
    刀恐嚇或欲殺母，沒說要變賣家宅等情（見本院八十八年九月二十九日訊問筆錄
    ），且其證稱回家時聽母投訴被告持刀恐嚇云云，乃無證據能力之傳聞，是告訴
    人之指訴即乏能認與事實相符之佐證，公訴人徒憑其有瑕疵之片面指訴遽行起訴
    ，其證據顯有不足，此外復查無被告有何其他恐嚇犯行之積極證據，揆諸前述，
    自應認其被訴恐嚇為不能證明其犯罪，爰為無罪之諭知。
據上論斷，應依刑事訴訟法第三百零一條第一項，判決如主文。
本案經檢察官高俊申到庭執行職務
中      華      民      國    八十九    年      三      月      六      日
                                      臺灣板橋地方法院刑事第五庭
                                          法  官  周建興
右正本證明與原本無異。
如不服本判決，應於判決送達後十日內，向本院提出上訴狀。
                                          書記官  許清秋
中      華      民      國    八十九    年      三      月      六      日


司法院資訊處製作；財團法人民間司法改革基金會備份。
